【裁判字號】    92,易,5
【裁判日期】    920324
【裁判案由】    傷害
【裁判全文】
臺灣雲林地方法院刑事判決                              九十二年度易字第五號
    公 訴 人  臺灣雲林地方法院檢察署檢察官
    被    告  乙○○
    被    告  甲○○○
右列被告因家庭暴力罪傷害案件，經檢察官提起公訴（九十一年度偵字第四五七九號
），本院判決如左︰
    主  文
甲○○○傷害人之身體，處拘役拾日，如易科罰金，以佰元折算壹日。
乙○○傷害人之身體，處拘役貳拾日，如易科罰金，以佰元折算壹日。
    事  實
一、乙○○為戊○○之配偶，甲○○○為乙○○之母、戊○○之婆婆，均有家庭暴力
    防治法第三條規定之家庭成員關係。戊○○與乙○○平時感情不睦，亦與甲○○○生活不融洽，時常發生爭吵，甚至有肢體衝突之情事發生，戊○○並曾以三字
    經或「瘋婆婆」等字眼辱罵甲○○○。
（一）甲○○○於民國（下同）九十一年五月二十八日上午十一時許，在雲林縣崙背
      鄉阿勸村十九鄰阿勸三十五號住處，又因教養小孩的問題，與戊○○發生爭執
      ，甲○○○遂因一時情緒激動，基於傷害人之身體之犯意，徒手毆打戊○○臉
      部，並將戊○○拉出住處外，致戊○○受有雙下肢多處瘀傷之傷害。
（二）甲○○○與戊○○婆媳間，又於九十一年八月二十三日早上，在雲林縣崙背鄉
      阿勸村三十五號住處，發生爭吵，乙○○於同日中午返家知道上情後，即打電
      話要戊○○返家向甲○○○道歉。於同日中午一時許，戊○○返家後，拒絕向
      甲○○○道歉，並隨即再與甲○○○發生口角衝突，戊○○並申手欺近甲○○○，將進一步發生肢體衝突之際，乙○○見狀，即基於傷害人身體之犯意，持
      板凳在甲○○○與戊○○中間，將板凳自下往上架開戊○○之手臂，致戊○○
      受有左手肘瘀腫之傷害。
二、案經戊○○訴由雲林縣警察局西螺分局報請台灣雲林地方法院檢察署檢察官偵查
    起訴。
    理  由
一、事實（一）部分：
    右揭事實，業據被告甲○○○坦白承認，核與告訴人戊○○此部分之指訴情節相
    符，並有行政院衛生署雲林醫院出具被害人於九十一年五月二十八日到該醫院檢
    驗之驗傷診斷書一紙附警卷可參，足信屬實。
二、事實（二）部分：
    上開事實，訊之被告乙○○雖坦承因前揭事故，於上開時地持板凳隔開告訴人與
    共同被告甲○○○致告訴人受有上開傷害之事實；惟矢口否認有傷害告訴人之犯
    意，並辯稱：係因告訴人於當日中午回家時，又與伊媽媽發生爭執，並出手要打
    伊媽媽，被告是為了要保護伊媽媽才拿小椅子擋住告訴人等語。經查：
（一）被告前揭自白持板凳隔開告訴人與甲○○○致告訴人左手肘瘀腫之情，核與告
      訴人指訴被告拿板凳傷害之部分情節相符，且有行政院衛生署雲林醫院出具告
      訴人於九十一年八月二十三日至該醫院檢驗之驗傷診斷書一紙載明附警卷可按
      ，足信與事實相符。
（二）且九十二年一月二十七日在本院隔離訊問時，被告辯稱：「．．．戊○○回家
      後，在摩托車上說他嫁給我的目的就是要氣死我媽媽，我媽媽聽他這樣講就說
      竟然這樣就要戊○○不要回家，戊○○一聽就出手要打我媽媽，我是人家的兒
      子，我不可能看我媽媽被打，我就順手拿板凳擋住，當時我跟我媽媽兩人在騎
      樓那邊分類蒜頭。」等語。核與共同被告甲○○○所稱：「．．．戊○○回來
      後不肯向我道歉，他說他嫁過來是要氣死我二老，我說你這樣子還好意思回來
      我這個家嗎？他說家是他的，他為何不能回來，我媳婦就伸出手要打我們，我
      兒子就拿椅子擋他，他的手因此受傷。」等情相符；且參酌上開驗傷診斷書所
      載告訴人所受之傷害，僅在左手肘一處瘀腫之情，足信屬實。
（三）告訴人另指訴被告尚持板凳毆打其頭、背等部位云云，及起訴書所載告訴人受
      有「右臉頰腫、右耳後瘀腫、右側頭皮壓痛」等傷害乙節，並未指出足以證明
      上開情節屬實之證據方法；且為被告所否認，並與告訴人所提出之上開診斷證
      明書所載告訴人所受之傷害不符，難信屬實。至於證人丙○○雖證稱：當天告
      訴人戊○○與共同被告甲○○○有拉扯等語；然其亦證稱：未看清楚告訴人與
      甲○○○如何打等語。並證稱：且當天證人在屋外騎樓，雖有聽到屋裡大小聲
      ，但看不清楚裡面發生什麼事，也沒有看到被告乙○○拿板凳等語。證人所述
      與前揭事實不符，也無法具體證述當天發生事實之詳細經過，尚難據為有利於
      被告之認定，均併此敘明。
（四）然告訴人為一女子，且手上並未持有任何器具，縱有上開伸手作勢打人的動作
      ，只要被告站起來阻止即可達到目的；且共同被告甲○○○於偵查中供稱：「
      （問：你兒子是否有無【持】椅子要隔開你們？答：）有的，我也被我兒子拿
      的椅子弄倒在地上等語。」可見被告當時施力不小，並參以雙方是夫妻關係之
      情，縱被告係出於防衛共同被告甲○○○所為，亦難謂無過當之情。況且，依
      上開事實（一）所述，告訴人於共同被告打其臉部，並將其拉出住處外，致告
      訴人受有雙下肢多處瘀傷之傷害時，告訴人均未還手之情，告訴人是否真有傷
      害共同被告之意思，仍有疑問，故被告尚難據以主張免責。從而，本件事證明
      確，被告二人犯行足以認定，均應依法論科。
二、核被告甲○○○、乙○○二人所為，係各犯刑法第二百七十七條第一項之傷害罪
    。爰審酌被告二人與告訴人間雖屬夫妻及婆媳之關係，然平常感情不睦，時常發
    生爭吵，甚至有肢體衝突之情事發生，戊○○並曾以三字經或「瘋婆婆」等字眼
    辱罵甲○○○之情，業經證人即被告乙○○之姊夫丁○○及證人丙○○二人證述
    屬實；且參酌雙方感情不睦之情，亦為告訴人所不否認，足信屬實。與告訴人身
    為晚輩，說話不檢點，激怒被告甲○○○，而被告乙○○身為甲○○○之子，眼
    見其妻告訴人出言不遜，與其母發生衝突，一時情感衝動等被告二人犯罪動機、
    目的、所受之刺激、平日關係，和被告二人上開犯罪之手段，及告訴人所受之傷
    害尚屬輕微等一切情狀，分別量處如主文所示之刑，並均諭知易科罰金之折算標
    準。
三、據上論斷，應依刑事訴訟法第二百九十九條第一項前段，刑法第二百七十七條第
    一項、第四十一條第一項前段，罰金罰鍰提高標準條例第一條前段、第二條，判
    決如主文。
本案經檢察官己○○到庭執行職務。
中      華      民      國      九十二    年      三    月    二十四    日
                                        臺灣雲林地方法院刑事第一庭
                                            法  官  黃  一  馨
右正本證明與原本無異。
如不服本判決，應於判決送達後十日內向本院提出上訴狀( 應附繕本 )。
                                            書記官  洪  秀  虹
中      華      民國      九十二    年      三    月    二十四    日
附錄：
中華民國刑法第二百七十七條
傷害人之身體或健康者，處三年以下有期徒刑、拘役或一千元以下罰金。
犯前項之罪因而致人於死者，處無期徒刑或七年以上有期徒刑；致重傷者，處三年以
上十年以下有期徒刑。


司法院資訊處製作；財團法人民間司法改革基金會備份。
